【裁判字號】    98,易,2874
【裁判日期】    981217
【裁判案由】    詐欺
【裁判全文】
臺灣臺中地方法院刑事判決              98年度易字第2874號
公  訴  人  臺灣臺中地方法院檢察署檢察官
被      告  丙○○
                      樓
上列被告因詐欺案件，經檢察官提起公訴（臺灣臺中地方法院檢
察署98年度偵字第18432號），暨移送本院併案辦理（臺灣板橋
地方法院檢察署98年度偵字第23918號），被告於準備程序就被
訴事實為有罪之陳述，本院合議庭裁定由受命法官獨任進行簡式
審判程序，並予判決如下：
    主    文
丙○○幫助意圖為自己不法之所有，以詐術使人將本人之物交付
，處拘役肆拾伍日，如易科罰金，以新臺幣壹仟元折算壹日。
    犯罪事實
一、丙○○於民國九十八年五月十四日前之某日，因將求職訊息
    張貼於人力銀行之網站，後乃接獲電話詢問其是否有意願任
    職傳播公司擔任載送傳播小姐上下班之工作，並要求丙○○
    需交付銀行帳戶之金融卡及告知密碼資料以供傳播小姐將向
    客人所收取之營業所得匯入之用。丙○○明知個人在金融機
    構帳戶之金融卡等帳戶資料係，供自己使用之重要理財工具
    ，關係個人身分、財產之表徵，且可預見金融卡及其密碼資
    料如交付告知他人使用，而未加以闡明正常用途，極易被利
    用為與財產有關之犯罪工具，竟未詳加思慮交付帳戶資料緣
    由之合理性，且不顧他人可能遭受財產上損害之危險，而基
    於縱若其金融機構之帳戶資料被利用作為詐欺取財之用，亦
    不違背其本意之幫助犯意，於九十八年五月十四日前之某日
    ，在桃園縣桃園市火車站附近，將其先前於九十八年四月一
    日，在華南商業銀行北三重分行（下稱華南商銀）所開立，
    帳號000000000000號帳戶之金融卡及密碼資料，均交付告知
    予真實姓名、年籍均不詳之成年男子使用。該名成年男子於
    取得此等丙○○所提供之帳戶資料後，即與共組詐欺集團之
    其他成員，共同基於意圖為自己不法所有之犯意聯絡，分別
    均以網際網路之MSN聯繫居於臺中市北屯區之甲○○與桃園
    縣蘆竹鄉之乙○○，而以如附表所示之詐騙手法，要求甲○○等人需匯款至丙○○所開設之前揭華南商銀帳戶內，致使
    甲○○等人均陷於錯誤，各匯入合計新臺幣（下同）三萬三
    千元與五萬三千九百七十九元至丙○○所開設之上述華南商
    銀帳戶內。未幾，即由前述詐欺集團成員持丙○○所交付之
    華南商銀金融卡與密碼資料，將甲○○與乙○○遭詐騙所匯
    入之款項提領一空。嗣經甲○○等人察覺情況有異，經報警
    處理，而循線查知上情。
二、案經臺中市警察局第五分局報請臺灣臺中地方法院檢察署檢
    察官偵查起訴；暨桃園縣政府警察局蘆竹分局報告臺灣桃園
    地方法院檢察署檢察官呈請臺灣高等法院檢察署檢察長令轉
    臺灣板橋地方法院檢察署檢察官偵查後，移送本院併案審理
    。
    理    由
一、訊據被告丙○○坦陳確有於上揭時地，將前揭其所開立華南
    商銀帳戶之金融卡及密碼資料，均提供交付告知予真實姓名
    、年籍均不詳之成年男子收取知悉之事實，且該名成年男子
    所屬詐欺集團成員所為之前述詐欺犯行，亦據被害人甲○○
    、乙○○先後於警詢中指述綦詳（見臺中市警察局第五分局
    中分五偵字第0980021號卷第5頁至第7頁，98年度偵字第179
    68號影卷第8頁至第9頁），並有被害人甲○○、乙○○所分
    別提出之華南商銀、玉山銀行自動櫃員機交易明細單、華南
    商銀九十八年六月四日華北三存字第256號函附之被告所申
    設上述華南商銀帳戶開戶資料與存款往來明細表等文件在卷
    可參（見臺中市警察局第五分局中分五偵字第0980021號卷
    第13頁、第15頁至第17頁，98年度偵字第17968號影卷第15
    頁至第16頁）。查邇來不法詐欺集團成員使用他人帳戶資料
    作為指示被害人匯款工具之犯罪類型層出不窮，並廣經媒體
    披載，凡對社會動態尚非全然不予關注者均能知曉。本件被
    告於交付前開帳戶資料時，已近不惑之年，為心智成熟之成
    年人，且其具高中肄業之學歷（見偵字第18432號卷第8頁之
    訊問筆錄內容），應具一般之智識程度，對於上開各情自有
    認識，竟仍將其所申設之前開金融機構帳戶之金融卡及密碼
    資料均交付告知予並無一定之信賴關係，亦不知如何為進一
    步聯絡之不詳姓名成年男子，對於何以任職傳播公司之司機
    需提供帳戶金融卡與密碼資料之詳細緣由均未予充分瞭解釐
    清；或以亟需工作為由，即率爾輕忽而未思慮其合理性；嗣
    後該等帳戶資料是否被使用於未知之用途亦不加以聞問；甚
    且對於所應徵工作之每日工時、福利、保險、老闆何人、公
    司登記名稱與詳細之店址何在、營運狀況如何等詳情，均始
    終無法敘明其概要，自難謂被告於主觀認知上全無懷疑之處
    ；是縱令對方確係以應徵工作有需要向被告索取前開帳戶資
    料，然仍無解於被告主觀認知上已得對於對方向其索求帳戶
    資料之動機產生合理懷疑之可能性，其主觀上顯具有縱使該
    名成年男子於取得該等帳戶資料後，自行或轉交他人持以實
    施犯罪，作為詐騙被害人匯款之用，亦不違背其本意之不確
    定故意至明；惟被告因僅係單純提供前開帳戶之提款卡及密
    碼資料，並未參與詐欺取財之構成要件行為，應認其主觀上
    僅係基於幫助他人犯罪之意思。是本件事證至臻明確，被告
    犯行洵堪認定。
二、核被告丙○○所為：
  (一)查前開真實姓名、年籍均不詳之成年男子所屬詐欺集團成員
    ，基於意圖為自己不法所有之犯意聯絡，以如附表所示之方
    式先後對被害人甲○○及乙○○行騙，並致使被害人甲○○
    等人均陷於錯誤，因而交付本人之財物，則該名成年男子所
    屬詐欺集團成員所為，應均係犯刑法第三百三十九條第一項
    之詐欺取財罪。
  (二)被告丙○○提供其所開設前揭華南商銀帳戶之金融卡及密碼
    資料予不詳姓名成年男子所屬詐欺集團成員，以為詐欺取財
    所用，係基於幫助他人詐欺取財之不確定故意，且所為屬詐
    欺取財罪構成要件以外之行為，核其所為則係犯刑法第三十
    條第一項、第三百三十九條第一項之幫助詐欺取財罪。被告
    幫助該不詳姓名之成年男子所屬詐欺集團成員犯詐欺取財罪
    ，為幫助犯，應依刑法第三十條第二項之規定減輕其刑。
  (三)被告丙○○以一行為交付告知華南商銀帳戶之金融卡與密碼
    資料等帳戶資料予該名成年男子，幫助所屬詐欺集團成員分
    別對被害人甲○○、乙○○為詐欺取財，其以一行為觸犯二
    個基本構成要件相同之幫助詐欺罪名，構成同種想像競合犯
    ，依刑法第五十五條前段之規定，應依情節較重者即對被害
    人乙○○所為之該次幫助詐欺犯行論以一罪。公訴人雖僅就
    被告提供其前開華南商銀之帳戶資料，以幫助不詳姓名、年
    籍之成年男子所屬詐欺集團成員詐騙被害人甲○○財物之部
    分提起公訴，而就詐欺集團成員以同一帳戶資料以詐騙被害
    人乙○○之犯行部分，未經起訴；惟該未經起訴部分之犯行
    ，既與前揭檢察官起訴並經論罪之犯行部分有想像競合犯之
    裁判上一罪關係，已如前述，應為起訴效力所及，復為檢察
    官移送本院併案辦理（臺灣板橋地方法院檢察署98年度偵字
    第23918號），本院自得併予審論之。
三、爰審酌被告丙○○之素行，其明知所提供之帳戶金融卡與密
    碼資料等帳戶資料將有可能遭人供做詐欺取財之工具，竟僅
    為謀職求取工作，即未詳加思慮其合理性，執意將其所有之
    前揭金融機構帳戶資料提供予不法份子使用，非惟幫助詐騙
    者遂行詐財目的，同時使詐欺者得以隱匿其真實身分，減少
    遭查獲之風險，愈使其肆無忌憚，助長犯罪之猖獗，破壞社
    會秩序甚鉅；兼衡酌本件被害人甲○○、乙○○先後因遭詐
    騙而匯入被告所開設前揭金融機構帳戶內之款項合計達八萬
    餘元，金額尚非至鉅，且被告犯後坦認犯行，尚見其悔悟之
    意之犯罪後態度等一切情狀，量處如主文所示之刑，並諭知
    易科罰金之折算標準。
四、至被告丙○○所提供之華南商銀帳戶之金融卡等物，雖係被
    告所有並供其違犯本件犯罪所用之物，但並未據扣案，又無
    證據證明該等物件仍屬存在，為免滋生日後執行困難，爰不
    併予諭知沒收。再被告本件犯罪之型態為幫助他人詐欺取財
    ，因詐欺取財之正犯是否屬於共同正犯，與被告應成立之罪
    名、刑責均無涉，為免累贅，爰不於主文欄諭知被告幫助「
    共同」詐欺取財，均附此說明之。
據上論斷，依刑事訴訟法第二百七十三條之一第一項、第二百九
十九條第一項前段，刑法第三十條第一項前段、第二項、第三百
三十九條第一項、第五十五條、第四十一條第一項前段，刑法施
行法第一條之一第一項、第二項前段，判決如主文。
本案經檢察官張富鈞到庭執行職務。
中    華    民    國    98    年    12    月    17    日
                  刑事第三庭  法  官  陳思成
以上正本證明與原本無異。
如不服本判決應於收受判決後10日內向本院提出上訴書狀，並應
敘述具體理由；其未敘述上訴理由者，應於上訴期間屆滿後20日
內向本院補提理由書（均須按他造當事人之人數附繕本）「切勿
逕送上級法院」。
                              書記官  吳詩琳
中    華    民    國    98    年    12    月    17    日
附錄論罪科刑法條
刑法第三百三十九條第一項
意圖為自己或第三人不法之所有，以詐術使人將本人或第三人之
物交付者，處五年以下有期徒刑、拘役或科或併科一千元以下罰
金。
【附表】
┌──┬──────┬───┬─────────┬────────┬───────┬───┐
│編號│詐騙匯款之時│被害人│匯款金額（新臺幣）│匯入被告之金融機│詐  騙  手  法│備  註│
│    │            │      │                  │構帳戶          │              │      │
├──┼──────┼───┼─────────┼────────┼───────┼───┤
│ 一 │98年05月14日│甲○○│3,000元、10,000元 │華南商銀帳號1622│僭充為綽號「妮│      │
│    │21時21分起，│      │、10,000元、10,000│00000000號帳戶  │妮」之網友，以│      │
│    │至同日22時07│      │元，合計33,000元  │                │網路即時通與被│      │
│    │分止        │      │                  │                │害人甲○○聯繫│      │
│    │            │      │                  │                │相約會面，會面│      │
│    │            │      │                  │                │前即訛稱係透過│      │
│    │            │      │                  │                │婚友社介紹，需│      │
│    │            │      │                  │                │繳交茶水費、介│      │
│    │            │      │                  │                │紹費與手續費等│      │
│    │            │      │                  │                │費用          │      │
├──┼──────┼───┼─────────┼────────┼───────┼───┤
│ 二 │98年05月14日│乙○○│29,979元、11,000元│同上            │以網路即時通與│      │
│    │20時30分起，│      │12,000元、1,000元 │                │被害人乙○○聯│      │
│    │至同日21時56│      │，合計53,979元    │                │繫，並僭充網友│      │
│    │分止        │      │                  │                │相約會面，會面│      │
│    │            │      │                  │                │前即向被害人曾│      │
│    │            │      │                  │                │俊懷訛稱需匯款│      │
│    │            │      │                  │                │以測試是否為警│      │
│    │            │      │                  │                │務人員        │      │
└──┴──────┴───┴─────────┴────────┴───────┴───┘


司法院資訊處製作；財團法人民間司法改革基金會備份。
